臺灣臺南地方法院民事判決
110年度訴字第194號
原      告  華南產物保險股份有限公司

法定代理人  陳文智
訴訟代理人  蘇嘉維
            余政昌
被      告  黃中良
                    （現於法務部○○○○○○○執行中）  身分證統一編號：Z000000000號
            閻信呈


上列當事人間請求侵權行為損害賠償事件，本院於民國110年3月
4日言詞辯論終結，判決如下：
    主      文
被告應連帶給付原告新臺幣捌拾肆萬陸仟元，及自民國一一０年
二月六日起至清償日止，按年息百分之五計算之利息。
訴訟費用新臺幣玖仟貳佰伍拾元由被告連帶負擔。
    事實及理由
一、被告經合法通知，均未於言詞辯論期日到場，核無民事訴訟
    法第386條所列各款情形，爰依原告之聲請，由其一造辯論
    而為判決。
二、原告主張：原告承保訴外人李淑瑜所有車牌號碼000-0000號
    自用小客車（下稱系爭汽車）之竊盜損失險，系爭汽車於民
    國108年7月11日13時30分許在臺南市○○區○○路0段000號麥當
    勞附設停車場遭竊，嗣警方查知被告2人涉案，被告經偵查
    起訴後，經臺灣高等法院臺南分院（下稱臺南高分院）於10
    9年10月15日以109年度上易字第387號刑事判決認被告犯詐
    欺得利罪、普通竊盜罪確定。原告已依保險契約賠付李淑瑜
    新臺幣（下同）846,000元，並依保險法第53條取得代位權
    ，爰代位李淑瑜依民法第184條第1項前段、第185條規定，
    請求被告連帶賠償上開損害。並聲明：被告應連帶給付原告
    846,000元，及自起訴狀繕本送達翌日起至清償日止，按週
    年利率百分之5計算之利息。
三、被告均未於言詞辯論期日到場，亦未提出書狀為何聲明或陳
    述。
四、得心證之理由：
  (一)經查，被告2人並無購車意願，亦無付款能力，竟共同基
      於詐欺得利及竊盜之犯意聯絡，先由被告黃中良於108年7
       月3日23時47分許在8891汽車交易網站，擇定訴外人周志
      弘刊登之系爭汽車，復由被告閻信呈以通訊軟體LINE聯繫
      周志弘，相約108年7月4日22時許，在臺南市○區○○路0段0
      00號麥當勞前，檢查系爭汽車之車況；被告並於檢查車況
      後，向周志弘佯稱願以105萬元購買系爭汽車，當場交付
      定金1萬元，尾款則於車輛辦理過戶登記後，再由貸款銀
      行以匯款方式交付云云，致周志弘陷於錯誤，誤認黃中良
      與閻信呈確有購車及給付價金之真意而同意出售，而於10
      8年7月11日12時許將系爭汽車車籍過戶登記予被告黃中良
      ；於過戶登記完成後，被告向周志弘謊稱：一起回到前開
      麥當勞等待貸款銀行將尾款104萬元匯入云云，而於等待
      尾款之際，被告先後以藉口外出抽菸為由陸續離開，旋即
      以不詳方式所竊得周志弘放置在系爭汽車後車廂之備份鑰
      匙，發動並將系爭汽車駛離現場而竊盜得手，繼而將系爭
      汽車變賣予中古車行，得款91萬元等事實，業據被告於本
      院108年度易字第1646號、臺南高分院109年上易字第387
      號刑事案件（下稱刑案）中坦承不諱，並經臺南高分院以
      被告閻信呈、黃中良共同犯刑法第339條第2項之詐欺得利
      罪、第320條第1項之普通竊盜罪，均依想像競合之規定從
      一重論以詐欺得利罪為由，分別判處被告閻信呈有期徒刑
      1年6月、被告黃中良有期徒刑1年4月確定在案等情，業據
      本院調取刑案卷宗核閱無訛。又原告主張系爭汽車為訴外
      人李淑渝所有，原告承保系爭汽車之竊盜損失險，於系爭
      汽車遭竊後，已依保險契約賠付李淑渝846,000元等事實
      ，則有原告提出之汽車保險單、自用汽車保險共同條款、
      汽車竊盜損失保險（自用）條款、出險通知書、理賠計算
      書等件影本等為證（見本院卷第37至53頁），而被告對於
      原告主張之上開事實，已於相當時期受合法之通知，未於
      言詞辯論期日到場，亦未提出任何書狀或證據資料為爭執
      ，依民事訴訟法第208條第3項前段準用同條第1項之規定
      ，應視同自認，是依上開證據調查結果，堪信原告上開主
      張為真實。
  (二)按因故意或過失，不法侵害他人之權利者，負損害賠償責
      任。數人共同不法侵害他人之權利者，連帶負損害賠償責
      任。民法第184條第1項前段、第185條第1項前段分別定有
      明文。又被保險人因保險人應負保險責任之損失發生，而
      對於第三人有損失賠償請求權者，保險人得於給付賠償金
      額後，代位行使被保險人對於第三人之請求權；但其所請
      求之數額，以不逾賠償金額為限。保險法第53條第1項定
      有明文。本件被告共同竊取李淑瑜所有之系爭汽車，致李
      淑瑜受有財產上之損害；被告既於竊得系爭汽車將之變賣
      得款91萬元，顯見系爭汽車之交易價值應不低於91萬元，
      是李淑渝所受之財產上損害應亦不低於91萬元；而原告已
      依保險契約給付被保險人李淑瑜846,000元，則依前開說
      明，原告於其給付之賠償金額範圍內，代位被保險人李淑
      瑜依侵權行為之法律關係，請求被告連帶賠償846,000元
      ，於法有據，應予准許。
  (三)末按給付無確定期限者，債務人於債權人得請求給付時，
      經其催告而未為給付，自受催告時起，負遲延責任；其經
      債權人起訴而送達訴狀，或依督促程序送達支付命令，或
      為其他相類之行為，與催告有同一之效力；又遲延之債務
      以支付金錢為標的者，債權人得請求依法定利率計算之遲
      延利息；而應付利息之債務，其利率未經約定，亦無法律
      可據者，週年利率為百分之5，民法第229條第2項、第233
      條第1項及第203條分別定有明文。查原告請求被告連帶給
      付之前開金額，未定有給付之期限，則原告請求自起訴狀
      繕本送達被告之翌日即110年2月6日（見本院卷第27、31
      頁之送達證書）起至清償日止，按週年利率百分之5計算
      之利息，亦屬有據。
五、綜上所述，原告依保險法第53條第1項、民法第184條第1項
    前段、第185條第1項前段規定，請求被告連帶給付846,000
    元，及自110年2月6日起至清償日止，按週年利率百分之5計
    算之利息，為有理由，應予准許。
六、按共同訴訟人因連帶或不可分之債敗訴者，應連帶負擔訴訟
    費用；又法院為終局判決時，應依職權為訴訟費用之裁判，
    民事訴訟法第85條第2項、第87條第1項分別定有明文。查本
    件訴訟費用為9,250元（即第一審裁判費），此外別無其他
    支出，爰依上開規定確定訴訟費用之負擔如主文第二項所示
    。
七、據上論結，本件原告之訴為有理由，依民事訴訟法第385條
    第1項前段、第85條第2項、第87條第1項，判決如主文。
中　　華　　民　　國　　110 　年　　3 　　月　　19　　日
                  民事第二庭  法　官　張玉萱
以上正本係照原本作成。
如對本判決上訴，應於判決送達後20日內向本院提出上訴狀，若委任律師提起上訴者，應一併繳納上訴審裁判費，否則本院得不命補正逕行駁回上訴。
中　　華　　民　　國　　110 　年　　3 　　月　　19　　日
                              書記官  鄭伊汝